【裁判字號】    96,上訴,2007
【裁判日期】    970331
【裁判案由】    違反毒品危害防制條例
【裁判全文】
臺灣高等法院高雄分院刑事判決        96年度上訴字第2007號
上  訴  人
即  被  告  丁○○
                    另寄高雄縣.
選任辯護人  邱基峻  律師
            蔡豐徽  律師
上列上訴人因違反毒品危害防制條例案件，不服臺灣高雄地方法
院95年度訴字第2923號中華民國96年8 月27日第一審判決（起訴
案號：臺灣高雄地方法院檢察署95年度偵字第10019 號），提起
上訴，本院判決如下：
    主  文
原判決撤銷。
丁○○販賣第二級毒品，處有期徒刑柒年貳月，未扣案之販賣第
二級毒品所得財物新臺幣肆佰伍拾元沒收，如全部或一部不能沒
收時，以其財產抵償之；又轉讓第二級毒品，處有期徒刑拾月，
減為有期徒刑伍月；又轉讓第三級毒品，處有期徒刑陸月，減為
有期徒刑參月，扣案之第三級毒品愷他命壹小包（驗後淨重零點
壹捌參壹公克），沒收。應執行有期徒刑柒年捌月，扣案之第三
級毒品愷他命壹小包（驗後淨重零點壹捌參壹公克）沒收，未扣
案之販賣第二級毒品所得財物新臺幣肆佰伍拾元沒收，如全部或
一部不能沒收時，以其財產抵償之。
    事  實
一、丁○○明知亞甲基雙氧安非他命（即MD甲 ，以下簡稱MD甲 ，
    即俗稱搖頭丸之1 種）、亞甲基雙氧甲基安非他命（即MDM甲
    ，以下簡稱MDM甲，亦屬俗稱搖頭丸之1 種），係毒品危害防
    制條例第2 條第2 項第2 款所定之第二級毒品，而愷他命（
    俗稱K 他命）則係毒品危害防制條例第2 條第2 項第3 款所
    定之第三級毒品，均不得予以販賣、轉讓，詎其竟基於轉讓
    第二級毒品之犯意及轉讓第三級毒品之犯意，於民國（以下
    同）95年4 月2 日凌晨1 時許，在其位於高雄市○○○路54
    3 號租屋處所舉行同性戀派對之場合中，因參加該派對之友
    人蔡文華欲施用毒品，遂先將其所有之內含第二級毒品MDM甲
    、MD甲 成分之紅色藥丸1 顆，無償轉讓與蔡文華，蔡文華並
    當場施用半顆該紅色藥丸，之後丁○○復將其所有之第三級
    毒品愷他命1 包（驗後淨重0.1831公克），無償轉讓與蔡文
    華。嗣丁○○又意圖營利，基於販賣第二級毒品之犯意，以
    新臺幣（下同）450 元，將內含第二級毒品MDM甲成分之藥丸
    1 顆，販賣與參加上開派對之甲1（真實姓名、年籍詳卷內對
    照表），甲1於收受後，即當場予以施用。嗣於同日凌晨1 時
    50分許，為警持搜索票至上址搜索，當場查獲丁○○、蔡文
    華、甲1 等 共50人，並在蔡文華處扣得上開內含第二級毒品
    MDM甲、MD甲 成分之紅色藥丸半顆（已因鑑驗而用罄）、第三
    級毒品愷他命1 包，另扣得如附表所示之物，因而查悉上情
    。
二、案經高雄市政府警察局三民第一分局移送臺灣高雄地方法院
    檢察署檢察官偵查起訴。
    理  由
壹、證據能力部分：
一、按被告以外之人於審判外之言詞或書面陳述，除法律有規定
    者外，不得作為證據，刑事訴訟法第159 條第1 項定有明文
    。又被告以外之人於審判外之陳述，雖不符前4 條之規定，
    而經當事人於審判程序同意作為證據，法院審酌該言詞陳述
    或書面陳述作成時之情況，認為適當者，亦得為證據。當事
    人、代理人或辯護人於法院調查證據時，知有第159 條第1
    項不得為證據之情形，而未於言詞辯論終結前聲明異議者，
    視為有前項之同意，刑事訴訟法第159 條之5 亦定有明文。
    卷附高雄市立凱旋醫院濫用藥物尿液檢驗報告、憲兵司令部
    刑事鑑識中心鑑驗通知書，係被告以外之人於審判外之書面
    陳述，而公訴人、辯護人及上訴人丁○○，就上開書面陳述
    ，未於審理過程中聲明異議，並審酌前開陳述作成時之情況
    均屬正常，且與本案相關之待證事實具有關連性，認適當作
    為證據，依前開刑事訴訟法第159 條之5 之規定，認上開陳
    述均具有證據能力。
二、次按，被告以外之人於偵查中向檢察官所為之陳述，除顯有
    不可信之情況者外，得為證據，刑事訴訟法第159 條之1 第
    2 項定有明文。本件證人甲1、甲2於檢察官偵查中所為之證述
    內容，業經渠等具結擔保其證詞之真實性，且於原審審理中
    ，復到庭接受上訴人及其辯護人詰問，對上訴人丁○○之詰
    問權已有所保障，是並無顯有不可信之情況，且與本案相關
    之待證事實具有關連性，自應具有證據能力。
三、刑事訴訟法第159 條之1 第2 項所稱之檢察官，雖不包含軍
    事檢察官在內（最高法院94年度台上字第1027號判決參照）
    ，然軍事檢察官既依軍事審判法而有訊問被告及證人之權，
    則該等人於軍事檢察官訊問時所為之陳述內容，應屬刑事訴
    訟法第159 條第1 項所稱「法律有規定」之情形。本件證人
    蔡文華於軍事檢察官訊問中所為之供述內容，係經軍事檢察
    官依法定程序訊問，且與本案相關之待證事實具有關連性，
    揆諸上開說明，該陳述應具有證據能力。
貳、實體部分：
一、訊之上訴人丁○○固不否認於前開時間，有在其前揭租屋處
    舉行同性戀派對之事實，然矢口否認有何販賣及轉讓毒品犯
    行，辯稱：於本案查獲前，我友人有送我2 顆搖頭丸、1 包
    愷他命作為生日禮物，而於查獲當天，有朋友從北部南下找
    我，我與蔡文華、綽號阿文的朋友在查獲地點樓下聊天，期
    間有談到我有搖頭丸及愷他命放在抽屜裡面，當時阿文有向
    我要，但我不置可否，之後我出去買宵夜回來，就發現抽屜
    裡面的搖頭丸與愷他命不見了，我問一旁的另名友人乙○○
    ，才知道蔡文華、阿文將我的搖頭丸及愷他命拿走，而於查
    獲當日，我未曾將搖頭丸或愷他命交與他人或販賣予他人，
    我並無前開犯行云云。惟查：
（一）關於上訴人丁○○有無轉讓第二級毒品MDM甲、MD甲及第三
      級毒品愷他命與證人蔡文華部分，已據證人蔡文華於軍事
      檢察官偵查中陳稱：95年4 月2 日凌晨零時許，我因為接
      獲被告的邀約，至高雄市三民區○○○路543 號參加派對
      ，而在該處時，有人慫恿我試用搖頭丸，結果被告就拿1
      顆搖頭丸給伊試用，我因而施用其中半顆，之後被告又給
      我1 包愷他命，而被告給我上開毒品時，並未向我收款，
      至被告不向我收款的原因，係因為我先前於94年11月間，
      曾經請被告吃飯，被告要回請我所致，嗣警方人員於同日
      凌晨1 時50分許，持搜索票至上開地點搜索時，有在我身
      上扣獲愷他命1 包及半顆搖頭丸，並對我進行採尿檢驗等
      語（見軍檢卷第1 至10頁）明確，核與證人蔡文華於查獲
      當日經採集尿液送檢之檢驗結果，係呈MDM甲類藥物陽性反
      應相符，有高雄市立凱旋醫院95年4 月10日甲00000000 號
      濫用藥物尿液檢驗報告在卷可稽（見原審卷第94頁），又
      自證人蔡文華身上查獲之毒品，經送驗結果，亦確為含有
      第二級毒品MDM甲、MD甲 之紅色藥丸半顆（已因鑑驗而用罄
      ），及第三級毒品愷他命1 包（驗後淨重0.1831公克）無
      訛，有憲兵司令部刑事鑑識中心95年4 月25日（95）安鑑
      字第00679 號鑑驗通知書附卷可憑（見軍檢卷第15頁），
      則上訴人丁○○於前開時、地，先後無償轉讓含有第二級
      毒品MDM甲、MD甲 之紅色藥丸1 顆及第三級毒品愷他命1 包
      與證人蔡文華之事實，堪以認定。
（二）雖上訴人丁○○以前詞置辯，而證人乙○○於原審審理中
      亦證稱：95年4 月2 日，我有到上開查獲地點找被告聊天
      ，嗣被告出去買宵夜時，我見到有1 個理平頭、像是軍人
      的人，去拿被告抽屜裡面的1 包東西，我想說該人是被告
      的朋友，所以就沒有阻止他，之後被告回來時，我有將此
      事告知被告，而我並不知道該人拿走的東西是不是毒品，
      被告也沒告訴我說該人是取走什麼物品等語（見原審卷第
      149 至153 頁），本院審理時證人乙○○仍陳稱：「不知
      道拿什麼東西，拿1 包東西就走了」等語（見96年11月19
      日本院審判筆錄）。依證人乙○○上開證述內容，其並不
      知悉上開取走物品之人，究係取走上訴人丁○○抽屜內之
      何種物品不得而知，自不足為有利於上訴人丁○○之認定
      。況上訴人丁○○於本案偵查中已坦承：我約於查獲當日
      凌晨1 時許，在查獲地點，交付1 顆搖頭丸及1 包愷他命
      給蔡文華等語（見95年4 月2 日偵查筆錄，即偵查卷第6
      頁），上訴人丁○○並以證人身分於證人蔡文華涉犯毒品
      危害防制條例一案之軍事檢察官偵查中陳稱：案發當日，
      因為蔡文華主動向我要，我才無償提供1 顆搖頭丸及1 包
      愷他命給蔡文華，而我未向蔡文華收取代價的原因，是因
      為94年年底，蔡文華曾經請我吃飯所致等語（見軍檢卷第
      11至13頁），要與證人蔡文華上開證詞相符，其於法院審
      理中翻異前詞，已難遽信。至證人丙○○於本院審理時陳
      稱：「當天我們在樓下聊天，我看到蔡文華有從丁○○的
      抽屜拿1 包用夾鏈袋包起來好像是搖頭丸或Ｋ他命」等語
      （見96年11月19日本院審判筆錄），又證人戊○○於本院
      審理時陳稱：「搖頭丸是叫『阿志』的人給我的」「（問
      ：『阿志』是不是剛才被告丁○○？答：不是」等語（見
      96年12月17日本院審判筆錄），惟證人丙○○、戊○○於
      本院之陳述，與上訴人丁○○於偵查中坦承：我約於查獲
      當日凌晨1 時許，在查獲地點，交付1 顆搖頭丸及1 包愷
      他命給蔡文華等語（見95年4 月2 日偵查筆錄，即偵查卷
      第6 頁），及上訴人於軍事檢察官偵查中陳稱：案發當日
      ，因為蔡文華主動向我要，我才無償提供1 顆搖頭丸及1
      包愷他命給蔡文華，而我未向蔡文華收取代價的原因，是
      因為94年年底，蔡文華曾經請我吃飯所致等語不符，證人
      丙○○於本院之陳述應係事後迴護之詞，又倘若證人蔡文
      華果係從上訴人丁○○抽屜中，擅自取走前開毒品，上訴
      人丁○○何以不於檢察官偵查、軍事檢察官訊問時，即供
      陳此情以為自身辯解，反為前開不利於己之陳述？此顯與
      常情未合，足徵被告於本院審理中所辯，要屬事後卸責之
      詞，無可採信，其此部分犯行事證明確，堪可認定。至證
      人蔡文華於警詢中陳稱：我係以1 包愷他命1,000 元之代
      價、1 顆搖頭丸450 元之代價，向被告購得上開毒品云云
      （見原審卷第41頁），而上訴人丁○○於警詢中亦供稱：
      我係以1 包愷他命1,000 元之代價、1 顆搖頭丸450 元之
      本錢，將上開毒品轉讓與蔡文華云云（見警1 卷第4 頁）
      ，然渠2 人嗣於查獲當日移送檢察官、軍事檢察官偵訊時
      ，均旋即改口陳述如前，且所述又互符一致，其中證人蔡
      文華並稱：我所稱之毒品價值，係聽在場的友人說的，實
      際上被告並未向我拿錢等語（見軍檢卷第3 頁），上訴人
      丁○○則稱：我係想以上開毒品之價值，抵充我與蔡文華
      於94年間一起吃飯時，應由我分擔的款項等語（見偵卷第
      6 頁），而依卷內所存之事證，尚無從證明上訴人與證人
      蔡文華2 人於警詢中之陳述較為可採，是尚難遽為不利於
      上訴人之認定，而謂其係以上開代價販賣前揭毒品與證人
      蔡文華，附此敘明。
（三）關於上訴人丁○○有無販賣第二級毒品MDM甲與證人甲1部分
      ，此據證人甲1於偵訊及原審審理中證稱：我與被告認識大
      概約2 年，平常均稱呼被告「阿志」，本案查獲當日，我
      因為朋友的邀約，至查獲地點參加派對，當時我有以450
      元之代價，在查獲地點的1 樓，向被告購得1 顆搖頭丸，
      並於參加派對時將之施用等語（見偵查卷第20頁、原審卷
      第170 至175 頁）明確，核與證人甲1於查獲當日經採集尿
      液送檢之檢驗結果，係呈MDM甲類藥物陽性反應一情相符，
      有本案查獲當日，所有在場人之濫用藥物尿液檢驗報告在
      卷可稽（見原審卷第87至140 頁）；證人甲1於本院審理中
      仍陳稱：「向丁○○買1 顆」「1 顆大概3 、400 元」「
      （問：為何以前說1 顆450 元？）答：時間隔2 年多了，
      當天比較清楚，以警察所述為準」等語（見96年11月19日
      本院審判筆錄）。上訴人丁○○雖以前詞置辯，並稱：我
      有聽友人丙○○說過，甲1是因為遭觀察、勒戒，對我心生
      報復，才會故為不利於我之陳述云云，惟查，依證人甲1於
      偵訊及原審審理中之陳述，其於接受偵訊時，本不願陳述
      其所施用毒品之來源，僅含糊稱係綽號「阿志」之人出售
      毒品，係於檢察官告以不得作偽證後，其方供出上情（見
      偵卷第20頁、原審卷第174 、175 頁），則證人甲1若係故
      意誣陷，其當於偵訊之初即為前開不利於上訴人丁○○之
      陳述，不會出現有迴護上訴人丁○○之情；況依證人甲1前
      揭濫用藥物尿液檢驗報告所示，其採尿檢驗之結果，尿液
      中有愷他命之陽性反應，然其於原審審理中證述：我參加
      上開派對時，有施用愷他命，但愷他命不是被告提供的等
      語（見原審卷第174 頁），益徵證人甲1並無故為不利於上
      訴人丁○○之虛偽陳述，否則其何以不一併推稱其所施用
      之第三級毒品愷他命亦係上訴人丁○○所提供，又衡以常
      情，若證人甲1所施用之毒品並非來自上訴人丁○○，則其
      因施用毒品而接受觀察、勒戒自與上訴人丁○○無涉，亦
      無報復之理，是上訴人丁○○辯稱證人甲1為虛偽陳述之動
      機是甲1是因為遭觀察、勒戒，對伊心生報復云云，不符常
      理，上訴人丁○○此部分所辯，要屬推諉之詞，無可採信
      ，其有於前開時、地，以450 元之代價，販賣含有第二級
      毒品MDM甲成分之藥丸1 顆與證人甲1之事實，堪以認定。至
      上訴人丁○○於警詢中雖稱：搖頭丸之本錢為每顆450 元
      等語（見警1 卷第4 頁），惟上訴人於該次警訊中亦稱：
      搖頭丸及愷他命是一位綽號「阿源」之朋友於95年2 月份
      開始經營時所送給我的．．．是「阿源」主動送給我的，
      沒有任何代價等語（見警1 卷第4 、5 頁），足見上訴人
      丁○○是無償取得該顆搖頭丸，其以450 元販賣該顆搖頭
      丸予甲1已獲得利益，又搖頭丸係毒品危害防制條例第2 條
      第2 項第2 款所定之第二級毒品，物稀價昂，其持有販賣
      者，政府查緝甚嚴，苟非有利可圖，當不願甘冒法律制裁
      之風險，而予販賣，又按販賣毒品乃違法行為，非可公然
      為之，亦無公定價格，容易分裝並增減份量，而每次買賣
      之價量，輒因買賣雙方關係之深淺、資力、需求量及對行
      情之認知、來源是否充裕、查緝是否嚴緊、購買者被查獲
      時供出購買對象之風險評估等因素，而異其標準，非可一
      概而論，而販賣之利得，除被告坦承犯行或價量俱臻明確
      外，委難察得實情，販賣之人從價差或量差中牟利之方式
      雖異，其意圖營利之販賣行為則同一，職是，即使未經查
      得實際販賣之利得，但除非別有事證，足認係按同一價量
      委買或轉售，確未牟利外，尚難執此遽認非法販賣之證據
      有所未足，而認無營利之意思，或阻卻販賣犯行之追訴，
      此亦有最高法院87年台上字第3164號判決意旨參照，是上
      訴人丁○○以1 顆450 元之價格販賣該顆搖頭丸予甲1，應
      認亦有營利意圖，是上訴人丁○○應係販賣該顆搖頭丸予
      甲1，而非轉讓甚明。
    綜上所述，上訴人丁○○因要還蔡文華請吃飯之人情，所以
    給蔡文華搖頭丸1顆及愷他命1包，已據上訴人丁○○於偵查
    中坦承不諱（見95年4 月2 日偵查筆錄），又上訴人丁○○
    以1 顆搖頭丸450 元之價格販賣予甲1，又該搖頭丸是一位綽
    號「阿源」之朋友於95年2 月份開始經營時送給伊，是「阿
    源」主動送給伊，已據上訴人丁○○於警訊時陳明，上訴人
    丁○○以取得之搖頭丸販賣予他人，足見有獲利，亦有營利
    意圖，又毒品搖頭丸價值不菲，警方查緝甚嚴，若非有利可
    圖，應無原價轉賣之理，亦應認上訴人丁○○有販賣之利得
    ，事證明確，上訴人丁○○所辯係卸責之詞，不足採信，其
    犯行已堪認定。
二、按MDM甲、MD甲係毒品危害防制條例第2條第2項第2款所稱之第
    二級毒品，愷他命則係同條例第2條第2項第3款所稱之第三
    級毒品，故核上訴人丁○○販賣毒品MDM甲搖頭丸1顆予甲1，
    此部分係犯毒品危害防制條例第4 條第2 項之販賣第二級毒
    品罪；上訴人丁○○轉讓含有MDM甲、MD甲 成分之藥丸與證人
    蔡文華，此部分係犯該條例第8 條第2 項之轉讓第二級毒品
    罪；上訴人丁○○轉讓愷他命與證人蔡文華之所為，此部分
    係犯該條例第8 條第3 項之轉讓第三級毒品罪。上訴人丁○○持有第二級毒品MDM甲、MD甲 後，進而販賣、轉讓與他人，
    其持有之低度行為應為轉讓之高度行為所吸收，不另論罪。
    上訴人丁○○販賣、轉讓第二級毒品及轉讓第三級毒品，行
    為互殊，犯意各別，應予分論併罰。末按藥事法所稱管制藥
    品，係指管制藥品管理條例第3 條規定所稱之管制藥品，而
    藥事法所稱禁藥，則係指經中央衛生主管機關明令公告禁止
    製造、調劑、輸入、輸出、販賣或陳列之毒害藥品，或未經
    核准擅自輸入之藥品（但旅客或隨交通工具服務人員攜帶自
    用藥品進口者，不在此限），藥事法第11條、第22條第1 項
    分別定有明文；另依藥事法第1 條第1 項規定「藥事之管理
    ，依本法之規定；本法未規定者，依其他有關法律之規定。
    但管制藥品管理條例有規定者，優先適用該條例之規定」，
    可知，藥事法顯欲將「管制藥品」與「禁藥」予以區別規範
    ，否則不會就2 者間分別予以定義，且以管制藥品管理條例
    為其特別法而優先適用之。又管制藥品管理條例之前身，為
    麻醉藥品管理條例，係於88年6 月2 日方經修正公布並更名
    為管制藥品管理條例，而依原本麻醉藥品管理條例之規定，
    關於非法輸入、製造、運輸、販賣、意圖販賣而持有、施打
    吸用、持有麻醉藥品者，均有刑事處罰之規定，之後此部分
    之規定，則改以毒品危害防制條例規範，因此，關於原本規
    範於麻醉藥品管理條例中，對於麻醉藥品之相關刑事處罰而
    言，毒品危害防制條例亦屬藥事法之特別法，依特別法應優
    先於普通法適用之原則，自應優先適用毒品危害防制條例之
    規定處斷，且此法規競合之適用法則，不因藥事法日後有所
    修正或其所定之相關刑罰規定較毒品危害防制條例為重而有
    不同，蓋只要藥事法仍將管制藥品管理條例規範為其特別法
    之地位，即無由不予適用特別法而卻適用普通法之理。查
    MDM甲、MD甲 均屬安非他命類之藥品，而安非他命類藥品（包
    含其衍生物之鹽類、製劑），曾經行政院衛生署於75年7 月
    11日，以衛署字第597627號公告列為禁藥，是被告前開轉讓
    含有MDM甲、MD甲 成分之藥丸與他人之行為，亦符合藥事法第
    83條第1 項轉讓禁藥罪之構成要件，惟MDM甲、MD甲 ，同時經
    公告列為管制藥品管理條例第3 條所稱之第二級管制藥品，
    及毒品危害防制條例第2 條第2 項第2 款所稱之第二級毒品
    ，揆諸上開說明，自應適用屬於特別法之毒品危害防制條例
    第8 條第2 項轉讓第二級毒品罪處斷，無由論以藥事法第83
    條第1 項之轉讓禁藥罪，附此敘明。
三、公訴意旨另以：被告丁○○基於轉讓第二級毒品之犯意，於
    95年4 月2日凌晨零時至1時50分許，在其前開住處所舉辦之
    派對中，轉讓半顆含有第二級毒品MDM甲成分之藥丸，與參加
    上開派對之證人甲2（真實姓名、年籍詳卷內對照表）施用，
    因認被告丁○○此部分亦涉有毒品危害防制條例第8條第2項
    之轉讓第二級毒品罪嫌。檢察官認上訴人丁○○涉有此部分
    轉讓第二級毒品予甲2之犯行，無非係以證人甲2於偵訊中之證
    述為據，然訊之上訴人丁○○則堅詞否認有何此部分犯行，
    辯稱：我未轉讓毒品與甲2等語。經查：證人甲2於偵訊中固陳
    述：案發當日，我有施用半顆搖頭丸，而我所施用之搖頭丸
    ，係屋主即被告拿給我的云云（見偵卷第21、22頁），然嗣
    於原審審理中則改口證稱：我於查獲當日所施用之半顆搖頭
    丸，係1 個叫阿文的人給我的，其拿該搖頭丸給我時，說是
    好不容易才向被告要到的，之後我有施用該搖頭丸（後又改
    稱忘記有無施用），而警員前來查獲本案時，我並未從身上
    丟出任何藥品，警員亦未在我身上扣獲任何物品，之前會於
    檢察官偵訊中稱上開搖頭丸是被告給我的，是因為我不認識
    阿文，又擔心檢察官要我找出阿文，才會如此陳述等語（見
    原審卷第144 至148 頁），是其先後所述內容顯然有所歧異
    ，能否予以採信，已非無疑，且依上開查獲當時在場所有人
    之濫用藥物尿液檢驗報告顯示，證人甲2之尿液中，並未有MD
    M甲類藥物之陽性反應，則其稱有施用他人所給與之搖頭丸云
    云，要與此一客觀事證不相符合；此外，警方人員查獲本案
    時，並未在證人甲2身上扣獲任何物品，且在查獲地點扣得之
    如附表所示物品，亦未有半顆之第二級毒品MDM甲藥丸者，堪
    認證人甲2稱有自他人處取得半顆搖頭丸云云，實難遽以採認
    ；又此部分犯罪事實，除證人甲2上開先後不一致及與客觀事
    證不相符合之證述外，別無其他證據可為佐證，自難遽為不
    利於被告之認定，惟依公訴意旨認此部分與前開經論罪之轉
    讓第二級毒品與證人蔡文華部分，認具有連續犯之裁判上一
    罪關係，此部分爰不另為無罪之諭知，附此敘明。
四、按行為後法律有變更者，適用行為時之法律。但行為後之法
    律有利於行為人者，適用最有利於行為人之法律，刑法第2
    條第1 項定有明文。查被告行為後，刑法業於95年7 月1 日
    修正公布施行，而修正後之刑法第33條第5 款規定「罰金：
    新臺幣1,000 元以上，以百元計算之」，與修正前之刑法第
    33條第5 款規定「罰金：1 元以上」相較，刑法分則及特別
    刑法中關於有罰金刑之規定者，在修法前最低度之法定刑係
    銀元1 元即新臺幣3 元，而在修法後則係新臺幣1,000 元，
    比較修正前後之規定，修正後之規定較不利於行為人，是若
    行為人所犯罪行之法定刑有罰金刑者，即應依刑法第2 條第
    1 項前段規定，依行為人行為時即修正前之規定處斷。本件
    上訴人丁○○所犯毒品危害防制條例第8 條第2 項、第3 項
    之罪，其法定刑中有罰金刑，揆諸上開說明，自應適用修正
    前之刑法第33條第5 款規定，定其罰金刑之最低度刑。又前
    開刑法修正時，刑法第51條第5 款關於定應執行刑之規定亦
    有所修正，修正前刑法第51條第5 款規定：「宣告多數有期
    徒刑者，於各刑中之最長期以上，各刑合併之刑期以下，定
    其刑期。但不得逾20年」；而修正後之該款則規定：「宣告
    多數有期徒刑者，於各刑中之最長期以上，各刑合併之刑期
    以下，定其刑期。但不得逾30年」，經比較新舊法結果，修
    法後之規定非較有利於上訴人丁○○，依刑法第2 條第1 項
    前段之規定，應依修正前之刑法第51條第5 款規定定其應執
    行刑。
五、原審予以論科，固非無見，惟查：上訴人丁○○係販賣第二
    級毒品搖頭丸予甲1已如前述，檢察官此部分亦係起訴販賣，
    原判決認此部分只是轉讓，尚有未洽。上訴人丁○○上訴指
    摘原判決量刑過重，雖無理由，惟原判決既有可議，自應予
    撤銷改判。審酌上訴人丁○○販賣第二級毒品予他人，及轉
    讓第二、三級毒品與他人，戕害他人身心健康至鉅，犯後矢
    口否認犯行，態度非佳，其販賣及轉讓毒品之數量非鉅，情
    節尚非重大等一切情狀，爰就其販賣第二級毒品部分，量處
    有期徒刑7 年2 月，就其轉讓第二級毒品部分，量處有期徒
    刑10月，就其轉讓第三級毒品部分，量處有期徒刑6 月。又
    本件雖係上訴人丁○○上訴，惟上訴人丁○○係販賣第二級
    毒品搖頭丸予甲1，已如前述，原審認係轉讓，其適用法律尚
    有違誤，本院適用正確法律，此部分依法自得科處較原判決
    為重之刑，附此敘明。又上訴人丁○○犯罪時間均於96年4
    月24日以前，而其中所犯轉讓第二、三級毒品罪部分，雖為
    中華民國96年罪犯減刑第3 條第1 項第7 款所示之罪，然既
    經本院判處未逾1 年6 月之有期徒刑，即合於上開條例應予
    減刑之要件，是此部分均應依減刑條例規定，各減其宣告刑
    2 分之1為 有期徒刑5 月、3 月，至販賣毒品部分，則依法
    不能減刑。上訴人丁○○所犯販賣第二級毒品罪及轉讓第二
    級、第三級毒品罪係數罪俱發，應依刑法第51條第5 款規定
    ，定其應執行刑為有期徒刑7 年8 月。又轉讓予蔡文華處扣
    得之愷他命1 小包，係違禁物，應依刑法第38條第1 項第1
    款規定，予以宣告沒收；又販賣搖頭丸所得450 元，應依毒
    品危害防制條例第19條第1 項諭知沒收，如全部或一部不能
    沒收時，應以其財產抵償之。至於鑑驗耗損之第三級毒品愷
    他命，及因鑑驗而用罄之前開內含第二級毒品MDM甲、MD甲 成
    分紅色藥丸半顆，既已滅失不存在，爰不再為沒收或沒收銷
    燬之宣告；至扣案如附表所示之物品，查無證據證明與上訴
    人丁○○前開犯行有何相關，其中附表編號8 、9 、11所示
    毒品，依卷內所存事證，亦尚難遽謂上訴人丁○○持有該附
    表編號8 、9 、11所示之毒品，是附表之物品不併予宣告沒
    收或沒收銷燬，附此敘明。
據上論結，應依刑事訴訟法第369 條第1 項前段、第364 條、第
299 條第1 項前段，毒品危害防制條例第4 條第2 項、第8 條第
2 項、第3 項、第19條第1 項，刑法第11條、第2 條第1 項前段
、第38條第1 項第1 款、第51條第5 款（修正前），中華民國96
年罪犯減刑條例第2 條第1 項第3 款、第7 條，判決如主文。
本案經檢察官許月雲到庭執行職務。
中    華    民    國    97    年    3     月    31    日
                      刑事第六庭  審判長法  官  王憲義
                                        法  官  邱永貴
                                        法  官  張盛喜
以上正本證明與原本無異。
轉讓第三級毒品不得上訴。
其餘如不服本判決應於收受本判決後10日內向本院提出上訴書狀
，其未敘述上訴理由者，並得於提起上訴後10日內向本院補提理
由書狀（均須按他造當事人之人數附繕本）「切勿逕送上級法院
」。
中    華    民    國    97    年    3     月    31    日
                                        書記官  黃一秋
附錄本件判決論罪科刑法條：
附錄本判決論罪之法條：
毒品危害防制條例第4 條
毒品危害防制條例第8 條
轉讓第一級毒品者，處1 年以上7 年以下有期徒刑，得併科新臺
幣1 百萬元以下罰金。
轉讓第二級毒品者，處6 月以上5 年以下有期徒刑，得併科新臺
幣70萬元以下罰金。
轉讓第三級毒品者，處3 年以下有期徒刑，得併科新臺幣30萬元
以下罰金。
轉讓第四級毒品者，處1 年以下有期徒刑，得併科新臺幣10萬元
以下罰金。
前四項之未遂犯罰之。
轉讓毒品達一定數量者，加重其刑至二分之一，其標準由行政院
定之。
附表：
┌──┬────────────────────────┬───┐
│編號│扣案物                                          │      │
├──┼────────────────────────┼───┤
│ 1  │電視機                                          │1 台  │
├──┼────────────────────────┼───┤
│ 2  │喇叭                                            │3 組  │
├──┼────────────────────────┼───┤
│ 3  │DVD播放器                                       │1 台  │
├──┼────────────────────────┼───┤
│ 4  │CD播放器                                        │1 台  │
├──┼────────────────────────┼───┤
│ 5  │愷他命使用之分裝盤                              │2 個  │
├──┼────────────────────────┼───┤
│ 6  │愷他命使用之吸管                                │2 支  │
├──┼────────────────────────┼───┤
│ 7  │愷他命使用之卡片                                │2 片  │
├──┼────────────────────────┼───┤
│ 8  │搖頭丸                                          │51顆  │
├──┼────────────────────────┼───┤
│ 9  │愷他命（毛重10.6公克）                          │15小包│
│    │                                                │及1 瓶│
├──┼────────────────────────┼───┤
│ 10 │煙斗吸食器                                      │1 支  │
├──┼────────────────────────┼───┤
│ 11 │第二級大麻（驗後淨重0.67公克，空包裝重0.46公克）│1 包  │
├──┼────────────────────────┼───┤
│ 12 │CD音樂片                                        │157 片│
├──┼────────────────────────┼───┤
│ 13 │保險套                                          │56個  │
├──┼────────────────────────┼───┤
│ 14 │潤滑液                                          │4 瓶  │
├──┼────────────────────────┼───┤
│ 15 │凡士林                                          │1 罐  │
├──┼────────────────────────┼───┤
│ 16 │假陽具                                          │1 支  │
├──┼────────────────────────┼───┤
│ 17 │電動陽具                                        │3 支  │
├──┼────────────────────────┼───┤
│ 18 │假陰道                                          │1 支  │
├──┼────────────────────────┼───┤
│ 19 │春藥（放鬆液）                                  │4 瓶  │
├──┼────────────────────────┼───┤
│ 20 │威而剛                                          │1.5 顆│
├──┼────────────────────────┼───┤
│ 21 │頭痛藥                                          │8 顆  │
├──┼────────────────────────┼───┤
│ 22 │黑色膠囊                                        │2 顆  │
└──┴────────────────────────┴───┘


司法院資訊處製作；財團法人民間司法改革基金會備份。
